【裁判字號】    97,交聲,1348
【裁判日期】    970605
【裁判案由】    違反道路交通管理處罰條例聲明異議
【裁判全文】
臺灣臺北地方法院交通事件裁定        97年度交聲字第1348號
原處分機關  臺北市交通事件裁決所
異  議  人
即受處分人  乙  ○
上列受處分人因違反道路交通管理處罰條例案件，對於臺北市交
通事件裁決所中華民國97年4 月30日所為之處分（原處分案號：
北市裁二字第裁22-AEW583612號）聲明異議，本院裁定如下：
    主  文
異議駁回。
        理  由
一、按車輛，指在道路上以原動機行駛之汽車（包括機器腳踏車
    ），道路交通管理處罰條例第3 條第1 項第8 款定有明文。
    且按汽車駕駛人，駕駛汽車拆除消音器，或以其他方式造成
    噪音者，處新臺幣（下同）6000元以上24000 元以下罰鍰，
    並當場禁止其駕駛；汽車駕駛人違反第1 項、第3 項規定者
    ，應接受道路交通安全講習；汽車駕駛人有第43條規定之情
    形者，除依原條款處罰鍰外，並予記違規點數3 點，道路交
    通管理處罰條例第43條第1 項第3 款、第5 項前段、第63條
    第1 項第3 款分別定有明文。
二、本件異議人即受處分人乙○於民國97年3 月2 日上午8 時許
    ，騎乘號牌9HB-586 號重型機車，於行經臺北市○○區○○
    路、基河路口時，因排氣管產生巨大聲響而造成噪音，經臺
    北市政府警察局士林分局警備隊小隊長甲○○攔檢，並會同
    異議人當場檢視該機車排氣管，確認業經拆除消音器造成噪
    音，乃以異議人違反道路交通管理處罰條例第43條第1 項第
    3 款之規定，填製舉發違反道路交通管理事件通知單，舉發
    異議人有「駕駛汽車，拆除消音器造成噪音」之違規，原處
    分機關乃據以依道路交通管理處罰條例第43條第1 項第3 款
    、第5 項前段（裁決書漏引第5 項前段）、第63條第1 項第
    3 款（裁決書漏引第1 項第3 款）規定，裁處異議人罰鍰60
    00元及記違規點數3 點，並施以道路交通安全講習。
三、聲明異議意旨略以：異議人固於前揭時、地，騎乘上開重型
    機車行經前開舉發地點，惟前揭規定應僅適用於「汽車」，
    而不適用於普通重型機車，且其並未將該機車排氣管之消音
    器拆除，及警員於舉發異議人是否有本件違規事實時，應會
    同監理機關或環保人員檢驗，確認異議人是否有拆除消音器
    或改裝不符合規格之排氣管，並檢驗其排氣音量已超出分貝
    值而製造噪音後，始得據以舉發，而不得僅憑警員本身之感
    覺作為異議人是否有本件違規之判斷依據，另其事後至監理
    站驗車，亦認其並無違規情形等情；為此不服原處分而提出
    本件異議云云。
四、經查，異議人雖否認有本件違規行為，並以前詞置辯。惟查
    ，本件異議人於前揭時、地，騎乘上開號牌9HB-586 號重型
    機車，於行經臺北市○○區○○路、基河路口時，因排氣管
    產生巨大聲響而造成噪音，經臺北市政府警察局士林分局警
    備隊小隊長甲○○攔檢，並會同異議人當場檢視該機車排氣
    管，確認並未裝置消音器（消音器業經拆除），乃以異議人
    違反道路交通管理處罰條例第43條第1 項第3 款之規定，填
    製舉發違反道路交通管理事件通知單，舉發異議人有「駕駛
    汽車，拆除消音器造成噪音」之違規等情，業據證人即本件
    舉發員警甲○○於本院97年6 月4 日訊問期日到庭結證略稱
    ：本件係由伊於97年3 月2 日上午8 時許，在臺北市○○區
    ○○路、基河路口執行路檢勤務時所舉發，當時伊見前方由
    異議人所騎乘，號牌9HB-586 號重型機車朝伊當時執勤時所
    站之位置行駛而來，並因當時該機車音量很大，在異議人騎
    乘至伊前方約50公尺之前一路口時，伊即已聽見噪音，因而
    於異議人行經伊執勤地點時，將異議人之機車攔停，並請異
    議人出示行照、駕照後，會同異議人查看上開機車之排氣管
    尾端，發現該排氣管已將尾端之栓塞（即消音器，下同）拆
    除，亦無防燙蓋，而與排氣管尾端應該要有一個栓塞設備，
    且將該栓塞以螺絲鎖緊固定在排氣管上，並應有防燙蓋之設
    備規格不符，致該機車排氣管音量變大造成噪音，故於異議
    人在伊前方約50公尺之上開路口時，伊即已聽到該機車排氣
    管之噪音，伊乃依規定告知異議人上開違規事實後，依法予
    以照相舉發；及依標準舉發流程，並無需會同監理機關或環
    保人員會同檢驗，只要執勤警員發現有上開排氣管設備擅自
    增減，經拆除消音器而造成噪音之情形，即得依法舉發等語
    （見本院卷第21至25頁），並有伊當庭所提於本件舉發現場
    所拍攝上開機車排氣管業經拆除消音器之照片2 張在卷可稽
    （見本院卷第27至28頁），互核相符。異議人並於上開訊問
    期日，當庭確認上開2 張照片確係於本件前揭舉發現場所拍
    攝，當時該機車之排氣管並非原廠製造安裝之排氣管，而係
    其自行裝設之排氣管，及原廠之排氣管有裝設防燙蓋等情（
    見本院卷第21至25頁）。且按若非異議人當時所騎機車發出
    之音量明顯大於一般車輛，自不致引發證人即本件舉發警員
    甲○○之注意而予以舉發；再參諸證人甲○○警員與異議人
    素不相識，亦無何怨隙，衡情應無設詞攀誣，或虛構異議人
    本件違規事實而陷害異議人之理。況員警執行公務時，本身
    即受有行政懲處責任之監督，且交通警察摯單舉發違反道路
    交通管理處罰條例所列之違規事實，本質上為行政處分，係
    公務員基於職務上之權力，依法就特定之具體事件所為之具
    公法上效果之單方面行政行為，基於公務員為公法上行為具
    有公信力之原則，該行政行為自得推定為真正，其據以依法
    處分之事實認定亦應屬正確，而足認甲○○警員（小隊長）
    所為本件舉發應無誤認之情形，伊於本件前揭期日到庭結證
    所為上開證述內容自堪採信。異議人辯稱上開規定僅適用於
    「汽車」，不適用於普通重型機車，揆之首揭法條規定之說
    明，自屬誤會，另其辯稱未將該機車之排氣管消音器拆除，
    顯屬卸責之詞，所辯應由警員會同監理機關或環保人員檢驗
    確認，始得據以舉發之說，亦無依據。又異議人於本件舉發
    後，是否於事後另自行至監理機關驗車及是否通過檢驗等情
    ，核均屬本件舉發後之相關事實，復無證據證明該驗車之排
    氣管與本件舉發之排氣管規格設備相符，自不足據為有利於
    異議人之認定依據。另其辯稱自行裝設上開排氣管時，原即
    無栓塞等語，顯與上開事證及判斷不符，所辯其不覺得上開
    機車之音量很吵等語，核亦屬其個人觀感，均無礙本院就其
    所騎乘上開重型機車有拆除消音器造成噪音，而有違反前揭
    規定情形之判斷，均附敘明。
五、綜上所述，本件異議人有於前揭時、地，騎乘拆除消音器之
    上開機車，造成噪音之違規事實，洵堪認定。從而，原處分
    機關依道路交通管理處罰條例第43條第1 項第3 款、第5 項
    前段、第63條第1 項第3 款，及違反道路交通管理事件統一
    裁罰基準表之規定，裁處異議人罰鍰6000元及記違規點數3
    點，並施以道路交通安全講習，均屬有據，核無違誤。本件
    異議人之異議為無理由，應予駁回。
據上論結，應依道路交通案件處理辦法第19條，裁定如主文。
中    華    民    國    97    年    6     月    5     日
                  交通法庭  法  官  陳勇松
以上正本證明與原本無異。
如不服本裁定，應於送達後5日內向本院提出抗告狀。
                            書記官  馬正道
中    華    民    國    97    年    6     月    10    日


司法院資訊處製作；財團法人民間司法改革基金會備份。
